【裁判字號】    89,訴,114
【裁判日期】    891201
【裁判案由】    搶奪
【裁判全文】
台灣基隆地方法院刑事判決                          八十九年度訴字第一一四號
    公  訴  人  臺灣基隆地方法院檢察署檢察官
    被      告  甲○○
右列被告因搶奪案件，經檢察官提起公訴（八十九年度偵字第二二四號），本院判決
如左：
    主  文
甲○○無罪。
    理  由
一、公訴意旨略以：被告甲○○意圖為自己不法之所有，於民國八十九年一月四日上
    午四時許，在基隆市○○路二巷口，趁丙○○騎乘機車不慎跌倒，皮包掉落地上
    之際，騎乘車號ＱΖＷ－七六五號機車，自後搶奪丙○○掉落地上之皮包後逃逸
    ，嗣經丙○○報警循線查獲，因認甲○○涉有搶奪罪嫌。
二、按犯罪事實應依證據認定之，無證據不得推定其犯罪事實；又不能證明被告犯罪
    者，應諭知無罪之判決，刑事訴訟法第一百五十四條、第三百零一條第一項分別
    定有明文。又刑法第三百二十五條第一項之搶奪罪，乃指乘人不備公然掠取他人
    支配範圍內之物，移轉於自己支配下之行為（最高法院五十七年台上字第四００
    五號判例參照）。訊據被告甲○○堅決否認有何搶奪犯行，辯稱：伊於八十九年
    一月四日凌晨四時許，雖有騎乘機車經過基隆市○○路二巷口，並與被害人丙○○碰面，但未搶奪其皮包等語。
三、公訴意旨認被告有搶奪犯行，無非以告訴人丙○○之指述及證人乙○○之證詞及
    扣案丙○○所有之皮包為其論據。然查：告訴人丙○○及證人即事發當時為丙○○騎乘機車搭載之乙○○於本院審理時，均到庭陳稱：丙○○於上開時、地騎乘
    機車後載乙○○，機車不慎滑倒，丙○○所有之皮包掉落地面，丙○○二人未發
    現皮包掉落，而繼續騎乘機車前行，迨離開皮包失落處約三公里時，丙○○二人
    始發現皮包失落，並返回機車滑倒處尋找，至離開皮包掉落處約七、八公尺處時
    ，看到被告撿起皮包並騎乘機車離去等語（見本院八十九年四月十四日訊問筆錄
    ）。另證人即受理丙○○報案之基隆市警察局第二分局信六路派出所警員李東龍
    於本院審理時證稱：被害人報案之後，伊與被害人一起至現場，在附近發現被告
    ，經被告帶同前往被告之朋友謝鎮雄位於基隆市○○路二巷四十四號住處，取出
    被害人所有之皮包，但未當場看見被告有搶被害人之皮包等語（見本院八十九年
    六月十六日訊問筆錄）。依被害人及證人乙○○、李東龍之陳述，被害人未發現
    其所有之皮包掉落於機車滑倒處，並騎乘機車離去該處達三公里之遠，則該皮包
    顯然已脫離被害人之支配範圍。被害人與乙○○循原路返回該處尋找皮包，於距
    離皮包失落地點七、八公尺時，見到該皮包已遭被告撿拾並騎車離去，是被告並
    非乘人不備公然掠取他人支配範圍下之物甚明。被告所為沒有拿被害人皮包之辯
    詞，固非可信，然其所為既非該當於刑法第三百二十五條第一項之搶奪罪，又查
    無其他積極證據足資認定被告有公訴人所指之犯行，揆諸前開說明，自應為無罪
    判決之諭知。至被告所為是否涉有侵占遺失物罪嫌，應由檢察官另行偵查處理，
    附此敘明。
四、被告經合法傳喚無正當理由不到庭，本院認本件係應諭知無罪之案件，爰不待其
    陳述逕行判決。
據上論斷，應依刑事訴訟法第三百零一條第一項、第三百零六條，判決如主文。
本案經檢察官周慶華到庭執行職務
中      華      民      國      八十九      年    十二    月    一      日
                                      台灣基隆地方法院刑事第三庭
                                          法  官


司法院資訊處製作；財團法人民間司法改革基金會備份。
